【裁判字號】    89,訴,1042
【裁判日期】    890810
【裁判案由】    槍砲彈藥刀械管制
【裁判全文】
臺灣板橋地方法院刑事判決                        八十九年度訴字第一四二號
    公  訴  人  臺灣板橋地方法院檢察署檢察官
    被      告  甲○○
右列被告因槍砲彈藥刀械管制條例案件，經檢察官提起公訴（八十九年度偵字第六二
一二號），本院判決如左：
    主  文
甲○○未經許可，持有可發射子彈具有殺傷力之槍枝，處有期徒刑壹年貳月，併科罰
金新台幣萬元，罰金如易服勞役，以新台幣玖佰元即銀元佰元折算壹日，扣案之
改造轉輪槍壹枝（槍枝管制編號0000000000號）沒收；又未經許可，持有
刀械，處有期徒刑月，扣案之武士刀壹把沒收。應執行有期徒刑壹年肆月，併科罰
金新台幣萬元，罰金如易服勞役，以新台幣玖佰元即銀元佰元折算壹日，緩刑
年。扣案之改造轉輪槍壹枝（槍枝管制編號0000000000號）、武士刀壹把
均沒收。
    事  實
一、甲○○明知具有殺傷力之槍枝及槍砲彈藥刀械管制條例所管制之刀械，非經中央
    主管機關許可，不得持有，竟於民國八十六年間某日，在臺北縣蘆洲市○○路附
    近，取得可發射子彈具有殺傷力之改造轉輪槍壹枝（槍枝管制編號000000
    0000號）一枝，並藏置在其位於臺北縣蘆洲市○○街三四七巷七號二樓住處
    內，未經許可而持有前開手槍。另於八十七年間某日，在上開住處，未經許可，
    持有武士刀一把。嗣於八十九年三月三日晚上九時四十分許，在上址住處為警查
    獲，並扣得前揭甲○○所有之改造轉輪槍一枝、武士刀一把及與本件犯罪事實無
    關之空彈殼四顆、玩具手槍用之底火帽四十顆、鋼珠一粒。
二、案經台北縣警察局蘆洲分局報請台灣板橋地方法院檢察署檢察官偵查起訴。
    理  由
一、訊據被告甲○○固承認在其住處為警查獲上開槍枝、刀械之事實，惟矢口否認有
    何違反槍砲彈藥刀械管制條例犯行，辯稱：查獲之槍枝已經損壞，不能擊發云云
    。惟查，前揭扣案之槍枝（槍枝編號0000000000號）經送內政部警政
    署刑事警察局鑑驗結果，認係仿ＮＯＲＴＨ  ＡＭＥＲＩＣＡＮ  ＡＲＭＳ廠轉
    輪手槍製造之金屬玩具手槍，將槍管及轉輪彈倉內阻鐵車通而成之改造手槍，機
    械性能良好，認具殺傷力，有該局八十九年三月一日刑鑑字第二四０五八號鑑驗
    通知書一紙附卷可稽。又扣案之刀械一把，係屬槍砲彈藥刀械管制條例所管制之
    刀械，有臺北縣警察局八十九年五月三日八九北警保字五六九五二號函在卷可憑
    ，本件事證明確，被告犯行堪以認定。
二、核被告甲○○所為，係犯槍砲彈藥刀械管制條例第十一條第四項之未經許可，持
    有可發射子彈具有殺傷力之槍枝罪、第十四條第三項之持有刀械罪，所犯二罪間
    ，犯意各別，行為互殊，應分論併罰。爰審酌被告犯罪之動機、目的、手段、智
    識程度、所生危害及犯罪後之態度等一切情狀，量處如主文所示之刑，就罰金部
    分並諭知罰金如易服勞役之折算標準，併依法定其應執行之刑亦懲。查被告前未
    曾受有期徒刑以上刑之宣告，有台灣高等法院檢察署刑案紀錄簡覆表在卷可稽，
    經此教訓後，應知警惕，當無再犯之虞，本院因認對其所宣告之刑，以暫不執行
    為適當，爰併予宣告緩刑三年，以勵自新。扣案之改造轉輪槍一枝（槍枝管制編
    號0000000000號）、武士刀一把，均係違禁物，應依刑法第三十八條
    第一項第一款之規定沒收之。至扣案之不具填充物之空彈殼四顆、玩具手槍用之
    底火帽四十顆、鋼珠一粒，雖同係被告所持有被查獲之物，但並非違禁物，且無
    證據可認係供犯本案犯罪所用之物，故在此不為沒收之諭知，附此敘明。
三、末按犯槍砲彈藥刀械管制條例第七條、第八條、第十條、第十一條、第十二條第
    一項至第三項、第十三條第一項至第三項，經判處有期徒刑者，應於刑之執行完
    畢或赦免後，令入勞動場所，強制工作，其期間為三年，同條例第十九條第一項
    固有明文規定。惟保安處分係對受處分人將來之危險性所為拘束其身體、自由等
    之處置，以達教化與治療之目的，為刑罰之補充制度。本諸法治國家保障人權之
    原理及刑法之保護作用，其法律規定之內容，應受比例原則之規範，使保安處分
    之宣告，與行為人所為行為之嚴重性，行為人所表現之危險性，及對於行為人未
    來行為之期待性相當。因而對槍砲彈藥刀械管制條例第十九條第一項所定，不問
    對行為人有無預防矯治其社會危險性之必要，一律宣付強制工作三年，致限制其
    中不具社會危險性之受處分人之身體、自由部分，其所採措施與所欲達成預防矯
    治之目的及所需程度，不合憲法第二十三條所定之比例原則，不予適用（即違反
    憲法規定）。但同條例第十九條第一項所列舉之罪，若依個案情節審查符合比例
    原則部分，仍應適用該條例之規定宣告保安處分，業經司法院大法官會議於八十
    七年十二月十八日作成釋字第四七一號解釋有案。衡諸本件被告雖未經許可持有
    殺傷力之改造玩具手槍，惟其前無犯罪科刑之紀錄，已如前述，復未持前揭手槍
    實施犯行，本案係其第一次違反槍砲彈藥刀械管制條例，是以難認被告有此犯罪
    之習慣，本院斟酌被告行為之嚴重性及所表現之危險性，認尚無對被告施予保安
    處分加以矯治之必要性，故未併予諭知強制工作之保安處分，附此敘明。
據上論斷，應依刑事訴訟法第二百九十九條第一項前段，槍砲刀械管制條例第十一條
第四項、第十四條第三項，刑法第十一條前段、第四十二條第二項、第五十一條第五
款、第七十四條第一款、第三十八條第一項第一款，罰金罰鍰提高標準條例第二條，
現行法規所定貨幣單位折算新臺幣條例第二條，判決如主文。
本案經檢察官蔡宏展到庭執行職務。
中      華      民      國      八十九      年    八      月    十      日
                                      臺灣板橋地方法院刑事第六庭
                                          法  官  侯  志  融
右正本證明與原本無異
如不服本判決，應於送達後十日內向本院提出上訴狀
                                          書記官  陳  淑  芳
中      華      民      國      八十九      年    八      月    十五    日
附錄本案論罪科刑法條全文：
槍砲彈藥刀械管制條例第十一條：
未經許可，製造、販賣或運輸第四條第一項第一款所稱其他可發射金屬或子彈具有殺
傷力之各式槍砲者，處五年以上有期徒刑，併科新臺幣一千萬元以下罰金。
未經許可，轉讓、出租或出借前項所列槍砲者，處三年以上十年以下有期徒刑，併科
新臺幣七百萬元以下罰金。
意圖供自己或他人犯罪之用，而犯前二項之罪者，處無期徒刑或七年以上有期徒刑，
併科新臺幣一千萬元以下罰金。
未經許可，持有、寄藏或意圖販賣而陳列第一項所列槍砲者，處一年以上七年以下有
期徒刑，併科新臺幣七百萬元以下罰金。
第一項至第三項之未遂犯罰之。
修正後違反槍砲彈藥刀械管制條例第十四條：
未經許可，製造、販賣或運輸刀械者，處三年以下有期徒刑，併科新臺幣一百萬元以
下罰金。
意圖供自已或他人犯罪之用，而犯前項之罪者，處六月以上五年以下有期徒刑，併科
新臺幣三百萬元以下罰金。
未經許可，持有或意圖販賣而陳列刀械者，處一年以下有期徒刑、拘役或新臺幣五十
萬元以下罰金。
第一項及第二項之未遂犯罰之。


司法院資訊處製作；財團法人民間司法改革基金會備份。
